臺灣高等法院臺南分院刑事判決
110年度交上訴字第1159號
上  訴  人  
即  被  告  黃于嘉
上列上訴人因公共危險等案件，不服臺灣臺南地方法院110年度
交訴字第116號中華民國110年8月23日第一審判決（起訴案號：
臺灣臺南地方檢察署110年度偵字第12108號），提起上訴，本院
判決如下：
    主  文
上訴駁回。
    事  實
一、黃于嘉曾於民國105年間，因違背安全駕駛案件，經臺灣臺
    南地方法院判處有期徒刑3月確定，於105年9月6日易科罰金
    執行完畢，猶不知悔改，復於110年4月2日17時30分許，駕
    駛車號000-0000號自小客貨車，沿臺南市安南區安明路1段
    由北往南方向行駛，途經安明路1段與生態街口時，原應注
    意汽車行駛時，駕駛人應注意車前狀況，並隨時採取必要之
    安全措施，而依當時情況，又無不能注意之情形，竟疏於注
    意，致由後追撞同向前方温士達所駕駛搭載配偶陳怡萍，因
    前方塞車而停等之車號000-0000號自小客車，温士達之自小
    客車再往前追撞前方停等鄭涵薰所駕駛之車號000-0000號自
    小客車，鄭涵薰之自小客車再追撞前方停等陳哲斌所駕駛之
    車號000-0000號自小客車，使温士達受有頭部挫傷及頭皮擦
    挫傷、右膝擦挫傷等傷害，而陳怡萍則受有頸部及胸部挫傷
    等傷害，詎黃于嘉於肇事後，竟未留在現場協助救護，即棄
    車徒步離開現場而逃逸，經警循線通知黃于嘉於翌日到案而
    查獲。
二、案經温士達及陳怡萍訴由臺南市政府警察局第三分局報請臺
    灣臺南地方檢察署檢察官偵查起訴。
    理  由
一、上開事實，業據被告於偵查、原審及本院審理時坦承不諱，
    核與告訴人温士達、陳怡萍警詢陳述、證人鄭涵薰、陳哲斌
    警詢證述情節相符，並有郭綜合醫院診斷證明書、道路交通
    事故現場測繪紀錄表、道路交通事故現場圖、道路交通事故
    調查報告表㈠㈡、現場及車損照片34張、道路監視器翻拍照片
    6張、疑似道路交通事故肇事逃逸追查表、自首情形紀錄表
    、道路交通事故當事人酒精測定紀錄表、舉發違反道路交通
    管理事件通知單、公路電子閘門車號查詢汽車車籍資料、公
    路電子閘門證號查詢汽車駕駛人資料等附卷可稽，足見被告
    上開任意性自白與事實相符，應可採信。從而，本案事證明
    確，被告上開犯行均堪認定，應依法論科。
二、論罪科刑：
  ㈠按行為後法律有變更者，適用行為時之法律。但行為後之法
    律有利於行為人者，適用最有利於行為人之法律，刑法第2
    條第1項定有明文。查被告行為後，刑法第185條之4業於110
    年5月28日修正公布，自110年5月30日施行，修正前刑法第1
    85條之4規定：「駕駛動力交通工具肇事，致人死傷而逃逸
    者，處1年以上7年以下有期徒刑」，修正後該條文規定：「
    駕駛動力交通工具發生交通事故，致人傷害而逃逸者，處6
    月以上5年以下有期徒刑；致人於死或重傷而逃逸者，處1年
    以上7年以下有期徒刑。犯前項之罪，駕駛人於發生交通事
    故致人死傷係無過失者，減輕或免除其刑」。經比較新舊法
    結果，修正後第1項前段規定之法定刑、第2項規定之構成要
    件減免，均較修正前之規定為輕，自以修正後刑法第185條
    之4第1項前段規定較有利於被告，依刑法第2條第1項但書之
    規定，本案應適用修正後刑法第185條之4第1項前段規定論
    處。
  ㈡核被告所為，係犯刑法第284條前段過失傷害罪、修正後刑法
    第185條之4第1項前段之駕駛動力交通工具發生交通事故致
    人傷害逃逸罪。被告所犯上開2罪，犯意各別，行為互殊，
    應予分論併罰。被告前有如起訴書事實欄及前述論罪科刑及
    執行完畢情形，有臺灣高等法院被告前案紀錄表在卷可憑，
    其於受徒刑之執行完畢後，5年以內故意再犯本件有期徒刑
    以上之肇事逃逸罪，為累犯。至依司法院大法官會議釋字第
    775號解釋係指個案應量處最低法定刑，又無法適用刑法第5
    9條在內減輕規定之情形，法院應依此解釋意旨裁量不予加
    重最低本刑。本件依被告累犯及犯罪情節，均無上開情事，
    自難指就累犯加重其最低本刑有不符上開解釋意旨之違誤（
    詳最高法院108年度台上字第338號判決意旨），是本件被告
    肇事逃逸部分，仍應依刑法第47條第1項累犯規定加重其刑
    。
三、駁回上訴之理由：
  ㈠原審以被告罪證明確，因而適用上開法條論罪，並審酌被告
　　駕車行駛於道路時，本應注意道路交通安全規則之相關規定
    ，以維護行車安全，竟疏於注意，肇致本件車禍，並致告訴
    人温士達、陳怡萍受傷，於肇事致人受傷後，竟未留於現場
    對傷者施以救護、採取必要安全措施或通知警察機關處理，
    即逕行離去，缺乏尊重其他用路人生命安全之觀念，所為應
    予非難，兼衡其素行、國中畢業之智識程度、現做散工、月
    收入約新臺幣2、3萬元、未婚、無子女、需扶養父母之生活
    狀況，坦承犯行之犯罪後態度，迄未與告訴人2人達成和解
    以賠償告訴人所受損害等一切情狀，分別量處有期徒刑3月
    、7月，並就所處得易科罰金之罪刑部分，諭知易科罰金之
    折算標準。經核原審認事用法並無違誤，量刑亦屬妥適，應
    予維持。
  ㈡被告上訴意旨主張希望與告訴人調解云云，惟查，告訴人表
    示不願意調解，有本院公務電話查詢紀錄表可按（本院卷第
    29、53頁），足徵其未能獲得告訴人之原諒，此部分量刑因
    子之認定與原審並無不同。又量刑之輕重，係事實審法院得
    依職權自由裁量之事項，茍已斟酌刑法第57條各款所列情狀
    而未逾越法定刑度，不得遽指為違法。又在同一犯罪事實與
    情節，如別無其他加重或減輕之原因，下級審量定之刑，亦
    無過重或失輕之不當情形，則上級審法院對下級審法院之職
    權行使，原則上應予尊重。經查，本件過失傷害之法定刑為
    1年以下有期徒刑等，肇事逃逸之法定刑為6月以上5年以下
    有期徒刑，原審考量被告造成2人受傷，卻不思救助，逃離
    現場，雖坦承犯罪，但未能獲得告訴人諒解並賠償等上情，
    分別判處有期徒刑3月、7月，尚屬允中，難認有何量刑過重
    之情，原審量刑未逾越職權，亦無違反比例原則，及有其他
    失出或失入之違法或失當之處，並無刑度過重。被告以上開
    事由指摘原判決量刑不當，為無理由，應予駁回。
據上論斷，應依刑事訴訟法第368 條，判決如主文。
本案經檢察官陳昆廷提起公訴，檢察官謝錫和到庭執行職務。
中　　華　　民　　國　 110　　年　　12　　月　　30  　日
                  刑事第五庭    審判長法  官  蔡廷宜
                                      法  官  蔡川富
                                      法  官  翁世容
以上正本證明與原本無異。
肇事逃逸罪，如不服本判決應於收受送達後20日內向本院提出上
訴書狀，其未敘述上訴理由者，並得於提起上訴後20日內向本院
補提理由書（均須按他造當事人之人數附繕本）「切勿逕送上級
法院」。
過失傷害罪，不得上訴。
　　　　　　　　　　　　　　　　　　　書記官  顏惠華
中　　華　　民　　國　 110　　年　　12　  月　　30　  日
附錄本案論罪科刑法條全文：
中華民國刑法第284條
因過失傷害人者，處1年以下有期徒刑、拘役或10萬元以下罰金
；致重傷者，處3年以下有期徒刑、拘役或30萬元以下罰金。
修正後中華民國刑法第185條之4
駕駛動力交通工具發生交通事故，致人傷害而逃逸者，處6月以
上5年以下有期徒刑；致人於死或重傷而逃逸者，處1年以上7年
以下有期徒刑。
犯前項之罪，駕駛人於發生交通事故致人死傷係無過失者，減輕
或免除其刑。